臺灣基隆地方法院刑事判決　　　　　　　 96年度易字第494號
公　訴　人　臺灣基隆地方法院檢察署檢察官
被　　　告　乙○○
上列被告因違反毒品危害防制條例案件，經檢察官提起公訴（96
年度毒偵字第1648、1649號），因被告所犯為死刑、無期徒刑、
最輕本刑為3 年以上有期徒刑或高等法院管轄第一審案件以外之
罪，且於準備程序進行中，被告先就被訴事實為有罪之陳述，經
本院裁定進行簡式審判程序，判決如下：
    主  文
乙○○施用第二級毒品，累犯，處有期徒刑陸月，減為有期徒刑
月，扣案之酒精燈壹具及吸食器壹組，均沒收之；又施用第二
級毒品，累犯，處有期徒刑陸月，扣案之酒精燈壹具及吸食器壹
組，均沒收之。應執行有期徒刑柒月，扣案之酒精燈壹具及吸食
器壹組，均沒收之。
    事  實
一、乙○○前因施用毒品案件，先後經2 次觀察、勒戒後，均認
    無繼續施用毒品之傾向，分別於民國88年6 月3 日及88年9
    月9 日執行完畢釋放，並經臺灣基隆地方法院檢察署檢察官
    以88年度偵字第3173號及88年度毒偵字第253 號不起訴處分
    ，復因施用第二級毒品案件，經上開檢察署檢察官以89年度
    毒偵字第1061號聲請簡易判決處刑，由本院以89年度基簡字
    第368 號簡易判決判處有期徒刑6 月確定，又因施用第二級
    毒品案件，經本院以93年度易字第29號判決判處有期徒刑7
    月確定，另因偽造文書案件，經本院以93年度基簡字第325
    號判決判處有期徒刑3 月確定，並經本院就上開93年度易字
    第29號及93年度基簡字第325 號判決所科之刑，以93年度聲
    字第382 號定應執行有期徒刑9 月，再因施用第二級毒品案
    件，經本院以94年度易緝字第14號判決判處有期徒刑9 月確
    定，接續執行，於96年1 月12日因縮刑期滿執行完畢，另因
    施用第二級毒品案件，經臺灣高等法院以96年度上易字第
    1211號判決判處有期徒刑7 月確定；詎其仍未戒除毒癮，於
    96年4 月15日下午某時及96年5 月9 日晚間某時，在其位於
    基隆市中山區○○○路227 巷4 號3 樓住處，以將第二級毒
    品安非他命置放於玻璃管內，以火燒烤後吸食所生煙霧之方
    式，分別施用第二級毒品。嗣於96年4 月17日下午1 時許，
    經警通知採集其尿液送驗，復於96年5 月11日下午3 時30分
    許，為警持搜索票至其上址住處執行搜索，查扣其所有供施
    用毒品所用之酒精燈1 具及吸食器1 組，始悉上情。
二、案經基隆市警察局第二、四分局報請臺灣基隆地方法院檢察
    署檢察官偵查起訴。
    理  由
壹、程序事項
    被告乙○○所犯者非為死刑、無期徒刑、最輕本刑為3 年以
    上有期徒刑之罪或高等法院管轄第一審案件，其於準備程序
    進行中，先就被訴事實為有罪之陳述，經告知其簡式審判程
    序之旨，並聽取公訴人、被告之意見後，本院依刑事訴訟法
    第273 條之1 第1 項之規定，裁定以簡式審判程序進行本案
    之審理。
貳、實體事項
一、事實認定部分
    上開事實，業據被告於本院審理時坦承不諱，且被告為警查
    獲後，採集之尿液檢體經送臺灣檢驗科技股份有限公司及臺
    灣尖端生技醫藥股份有限公司檢驗，均呈安非他命類陽性檢
    驗結果，此有臺灣檢驗科技股份有限公司公司96年5 月7 日
    出具之濫用藥物尿液檢驗報告、臺灣尖端先進生技醫藥股份
    有限公司96年5 月23日出具之濫用藥物檢驗報告及列管毒品
    人口尿液檢體採集送驗紀錄表、基隆市警察局第四分局偵辦
    毒品案件尿液檢體對照表附卷可稽，另有酒精燈1 具及吸食
    器1 組扣案佐證，足認被告之自白與事實相符，本件事證明
    確，被告犯行應堪認定。
二、論罪科刑部分
（一）按毒品危害防制條例於92年7 月9 日修正公布，自93年1
      月9 日施行，其中第20條、第23條將施用毒品之刑事處遇
      程序，區分為「初犯」、「5 年內再犯」及「5 年後再犯
      」，依其立法理由之說明：「初犯」，經觀察、勒戒或強
      制戒治後，應為不起訴處分或不付審理之裁定；經觀察、
      勒戒或強制戒治執行完畢釋放後，「5 年內再犯」者，因
      其再犯率甚高，原實施之觀察、勒戒及強制戒治既已無法
      收其實效，爰依法追訴或裁定交付審理，至於經觀察、勒
      戒或強制戒治執行完畢釋放後，「5 年後再犯」者，前所
      實施之觀察、勒戒或強制戒治已足以遮斷其施用毒品之毒
      癮，為期自新及協助其斷除毒癮，仍適用「初犯」之規定
      ，先經觀察、勒戒或強制戒治之程序，從而，僅限於「初
      犯」及「5 年後再犯」2 種情形，始應先經觀察、勒戒或
      強制戒治程序，倘被告於5 年內已再犯，經依法追訴處罰
      ，縱其第3 次（或第3 次以上）再度施用毒品之時間，在
      初犯經觀察、勒戒或強制戒治執行完畢釋放5 年以後，已
      不合於「5 年後再犯」之規定，且因已於「5 年內再犯」
      ，顯見其再犯率甚高，原實施觀察、勒戒或強制戒治，已
      無法收其實效，應依該條例第10條處罰（最高法院95年第
      7 次刑事庭會議決議可資參照）。本件被告前因施用毒品
      案件，先後經2 次觀察、勒戒後，均認無繼續施用毒品之
      傾向，分別於88年6 月3 日及88年9 月9 日執行完畢釋放
      ，並經前開檢察署檢察官以88年度偵字第3173號及88年度
      毒偵字第253 號不起訴處分，復因施用第二級毒品案件，
      經上開檢察署檢察官以89年度毒偵字第1061號聲請簡易判
      決處刑，由本院以89年度基簡字第368 號簡易判決判處有
      期徒刑6 月確定，又因施用第二級毒品案件，經本院以93
      年度易字第29號判決判處有期徒刑7 月確定，此有臺灣高
      等法院被告前案紀錄表在卷可稽，堪認被告於所受觀察、
      勒戒執行完畢5 年內已再犯，且經依法追訴處罰，足認原
      實施觀察、勒戒無法收其實效，縱被告本次犯行係於所受
      觀察、勒戒執行完畢5 年後所為，揆諸首揭說明，仍不合
      於毒品危害防制條例第20條第3 項規定之「5 年後再犯」
      ，且因被告係於「5 年內再犯」，顯見其再犯率甚高，即
      應依法處罰，故核被告所為，係犯毒品危害防制條例第10
      條第2 項之施用第二級毒品罪。被告持有第二級毒品以供
      施用，其持有之低度行為應為施用之高度行為所吸收，不
      另論罪。
（二）次按刑法於94年2 月2 日修正公布，自95年7 月1 日起施
      行，修正後之刑法刪除連續犯之規定，將本應各自獨立評
      價之數罪，回歸應賦予複數法律效果之原貌，故刑法修正
      施行後多次施用毒品之犯行，應採一罪一罰，始符立法本
      旨（最高法院96年度第9 次刑事庭會議決議可資參照）。
      被告係於刑法修正施行後為本件多次施用第二級毒品之犯
      行，參酌首揭所述，自應予以分論併罰。
（三）被告曾受如事實欄所載之徒刑執行完畢，此有臺灣高等法
      院被告前案紀錄表在卷供參，其受徒刑之執行完畢，再為
      本件2 次施用毒品之犯行，均係於5 年以內故意再犯有期
      徒刑以上之罪，為累犯，均應依刑法第47條第1 項之規定
      加重其刑。
（四）爰審酌被告經觀察、勒戒，並屢經法院判處刑責後，竟未
      戒除毒癮之惡習，而再三施用毒品，顯認缺乏戒斷決心，
      然其所為僅屬戕害自身之行為，未侵犯其他法益，且其於
      本院審理中坦認犯行，犯後態度尚屬良好等一切情狀，分
      別量處如主文所示之刑。
（五）又按犯罪在96年4 月24日以前者，除中華民國96年罪犯減
      刑條例另有規定外，有期徒刑、拘役或罰金，減其刑期或
      金額2 分之1 ；復以，依該減刑條例應減刑之罪，未經判
      決確定者，於裁判時，減其宣告刑，並應於判決主文同時
      諭知其宣告刑及減得之刑；再者，裁判確定前犯數罪，有
      應減刑與不應減刑者，就應減刑之罪，依該減刑條例第2
      條、第4 條、第6 條至第8 條及第10條規定減刑後，與不
      應減刑之罪之宣告刑，適用刑法第51條定其應執行之刑，
      ，中華民國96年罪犯減刑條例第2 條第1 項第3 款、第7
      條及第11條分別定有明文。本件被告於96年4 月15日所為
      上開施用毒品之犯行，犯罪時間係在96年4 月24日以前，
      合於減刑要件，復無該減刑條例所定不予減刑之事項，故
      應依上開減刑條例第2 條第1 項第3 款之規定減刑，至於
      被告於96年5 月9 日所為施用毒品之犯行，雖因犯罪時間
      係在96年4 月24日之後，非合於減刑要件而不得減刑，然
      該次犯行與被告所為得以減刑之犯行間，符合數罪併罰之
      要件，依據上開減刑條例第11條之規定，仍應依法定其應
      執行之刑。
（六）扣案之酒精燈1 具及吸食器1 組（扣案酒精燈為市售指甲
      油玻璃罐上連接酒精燈蕊，再以塑膠瓶蓋旋緊；扣案之吸
      食器為塑膠軟管1 端連結玻璃球1 只所組成，均非專供施
      用毒品之器具，業經本院當庭勘驗屬實），均係被告所有
      供施用第二級毒品犯罪所用之物，業據被告供承在卷，均
      應依刑法第38條第1 項第2 款之規定宣告沒收之。
據上論斷，應依刑事訴訟法第273 條之1 第1 項、第299 條第1
項，毒品危害防制條例第10條第2 項、第23條第2 項，刑法第11
條前段、第47條第1 項、第51條第5 款、第38條第1 項第2 款，
中華民國96年罪犯減刑條例第2 條第1 項第3 款、第7 條、第11
條，判決如主文。
本案經檢察官甲○○到庭執行職務。
中　　華　　民　　國　　96　　年　　9 　　月　　29　　日
                  刑事第二庭法    官  邰婉玲
以上正本證明與原本無異。
對於本件判決如有不服，應於收受送達後10日內，向本院提出上
訴書狀，上訴於臺灣高等法院，並按他造當事人之人數附具繕本
。
中　　華　　民　　國　　96　　年　　9 　　月　　29　　日
                            書 記 官  彭筠凱
附錄所犯法條：
毒品危害防制條例第10條第2 項
施用第二級毒品者，處3 年以下有期徒刑。
